【裁判字號】    98,毒抗,458
【裁判日期】    981231
【裁判案由】    毒品危害防制條例
【裁判全文】
臺灣高等法院刑事裁定              98年度毒抗字第458號
抗  告  人
即  聲請人  臺灣臺北地方法院檢察署檢察官
被      告  甲○○
上列抗告人因被告違反毒品危害防制條例案件，不服台灣臺北地
方法院，中華民國98年11月13日裁定（98年度毒聲字第538號）
，提起抗告，本院裁定如下：
    主  文
抗告駁回。
    理  由
一、原裁定意旨以被告甲○○之住所地、施用毒品之行為地均非
    在原審法院之轄區，復依卷內資料亦無法得知被告持有毒品
    之行為地係在原審法院轄區，尚難僅因被告係在臺北市中山
    區○○○路、民權東路口為警查獲，遽認該處即為被告施用
    或持有毒品之行為地。原審法院就本案並無管轄權，駁回聲
    請人之聲請等語。
二、抗告意旨略以：按數同級法院管轄之案件相牽連者，得合併
    由其中一法院管轄，刑事訴訟法第6條第1項規定甚明。本件
    被告甲○○所為施用第二級毒品案件，其施用地固係在臺北
    縣板橋市，然其所施用剩餘之第二級毒品安非他命之白色粉
    末仍為被告持有，迄98年8月26日3時20分許，為警在臺北市
    中山區○○○路、民權東路口欄檢查獲，凡此均為被告所自
    白在卷，且有尿液檢驗報告及扣案之白色粉末可稽，是被告
    所為持有第二級毒品之犯行，確係在臺灣臺北地方法院管轄
    權範圍內。復按管轄權有無之認定，係屬程序事項，本不涉
    及實質犯罪是否成立之認定，是本案既已查獲被告持有疑似
    第二級毒品之犯行，又此部分之犯行，既為被告施用第二級
    毒品之重罪吸收，臺灣臺北地方法院就此部分被告施用第二
    級毒品之犯行，自亦應認有管轄權。原裁定認事用法既有違
    誤，請撤銷原裁定，為適當合法之裁定云云。
三、經查：
（一）按施用第二級毒品者，係犯毒品危害防制條例第10條第2
      項之罪，又犯該罪者，檢察官應先將被告送勒戒處所觀察
      、勒戒，毒品危害防制條例第10條第2項、第20條第1項分
      別定有明文。據此，施用毒品者，仍屬刑事犯罪，而有刑
      事訴訟法管轄規定之適用甚明。次按，案件由犯罪地或被
      告之住所、居所或所在地之法院管轄，刑事訴訟法第5條
      第1項定有明文，又上開法條所稱被告之所在地，係指被
      告現時身體所在之地而言，而被告被逮捕地雖不失為被告
      之所在地，惟被告之所在地須以案件繫屬於法院時為判斷
      時點，復據司法院院解字第3825號解釋及最高法院48年台
      上字第837號著有判例足資參照。再按刑事判決，原則上
      固須經言詞辯論；但刑事裁定，則係以書面審理為原則，
      自毋庸經言詞辯論，倘依卷內證據資料已足認事用法，即
      無傳喚相關人員贅行調查之必要，逕行裁定，並無違法可
      言，合先敘明。
（二）查被告甲○○係於民國98年8月26日凌晨3時20分許，因駕
      駛駕駛車號5572–FH號自小客車行經臺北市中山區○○○
      路、民權東路口時，為警攔檢查獲，惟斯時其戶籍地係臺
      北縣三峽鎮○○路371巷4弄17號，嗣檢察官於98年11月6
      日提出聲請，其戶籍地業於98年10月26日遷移至同縣鎮○
      ○街71號3樓，本案件依被告住、居所地自應由臺灣板橋
      地方法院管轄。又被告於偵查中供承：於為警查獲前1、
      2小時施用毒品...伊係在臺北縣板橋市○○路靠近新海橋
      、長江路附近之某停車位施用等語，是其施用上開毒品之
      施用毒品之犯罪地，顯係屬臺灣板橋地方法院管轄權效力
      所及之範圍。至於被告車上所扣得之白色粉末1包（毛
      重0.35公克，淨重0.25公克）及吸食器1個均係同車之陳
      明星所有一節，亦據被告、證人陳明星供陳明確，有被告
      莊坤明之警詢筆錄、證人陳明星之警詢筆錄附卷可稽，且
      陳明星並於扣押物品目錄表之所有人/持有人/保管人欄上
      簽名，是依卷內證據資料，為書面之形式審查，尚難認上
      開物品係屬被告所持有；又依全卷事證，亦無其他證據足
      資證明上開白色粉末、吸食器確實含有毒品危害防制條例
      第2條第2項所定之毒品成分，實無足認被告在臺北市中山
      區○○○路、民權東路口為警查獲時，有何持有毒品之行
      為。是本件自無檢察官所稱被告持有第二級毒品之犯行，
      為被告施用第二級毒品之重罪吸收之情形，亦無所謂被告
      被查獲持有毒品之地點為其犯罪地，而屬原法院管轄。原
      審因認被告之住所地、施用毒品之行為地均非在原審法院
      轄區，裁定將檢察官之聲請駁回，核其認事用法俱無不合
      ，抗告人抗告請求撤銷原裁定，於法並無依據，為無理由
      ，應予駁回。
四、據上論斷，應依刑事訴訟法第412條，裁定如主文。
中    華    民    國    98    年    12    月    31    日
                  刑事第二十庭審判長法  官  楊貴雄
                                    法  官  周明鴻
                                    法  官  林銓正
以上正本證明與原本無異。
不得再抗告。
                                    書記官  張淨
中    華    民    國    99    年    1     月    5     日


司法院資訊處製作；財團法人民間司法改革基金會備份。
